【裁判字號】    88,自,1410
【裁判日期】    890922
【裁判案由】    詐欺
【裁判全文】
臺灣臺中地方法院刑事判決                        八十八年度自字第一四一號
    自  訴  人  甲○○
    被      告  乙○○
    選任辯護人  陳慶祥
右列被告因詐欺案件，經自訴人提起自訴，本院判決如左：
    主  文
乙○○無罪。
    理  由
一、自訴意旨詳如附件自訴狀所載。
二、按犯罪事實應依證據認定之，無證據不得推定其犯罪事實，又不能證明被告犯罪
    者，應諭知無罪之判決，刑事訴訟法第一百五十四條、第三百零一條第一項前段
    分別定有明文。次按自訴人在刑事訴訟法上為原告之身份，對於其所述之事實應
    舉出證據，不能僅憑自訴人之陳述作為認定事實之唯一證據，又認定不利於被告
    之事實，須依積極證據，茍積極證據不足為不利於被告事實之認定時，即應為有
    利於被告之認定，更不必有何有利之證據，最高法院七十二年度台上字第四三二
    二號判決及三十年上字第八一六號判例可資參照。且刑法上詐欺罪之成立，行為
    人主觀上須有為自己或第三人不法所有之意圖，及客觀上有施用詐術使被害人陷
    於錯誤而將本人或第三人之物交付為要件。
三、訊據被告乙○○堅決否認有詐欺犯行，辯稱：伊於民國八十八年間某日，以瑜威
    裝潢有限公司（下稱瑜威公司）名義，承包金沙百貨大樓裝潢工程，嗣再轉包予
    章峻、楊傳銘及蕭精忠等三人，渠三人於取得轉包合約後，即糾工及向自訴人等
    材料廠商訂貨，以進行金沙百貨大樓之施工，故向自訴人等購貨及糾工施工者為
    章峻等三人，嗣施工後，請領工程款時，則由章峻、楊傳銘及蕭精忠等三人，書
    具請款單向伊請款，伊並已給付渠三人工程款計新台幣（下同）二千零四十九萬
    零二百元，惟渠等並未將貨款或工資給付予自訴人等人，楊傳銘、蕭精忠二人乃
    於八十八年七月四日，向伊借用面額二十一萬二千九百九十七元之支票一張交付
    予自訴人，作為貨款之支付，惟該支票屆期，楊傳銘等人並未將所借用支票之金
    額支付予伊，致伊無錢足以代墊而遭退票。又伊於領取金沙百貨工程尾款七百餘
    萬元時，扣除稅款及律師費用後，將剩餘之四百餘萬元，全數委託律師發函通知
    所有持有伊支票之廠商前來參與分配，並於函中載明願意參與分配之廠商，僅需
    拋棄對伊及瑜威公司公司之請求權，未受全數清償部分，仍得向楊傳銘等人請求
    ，經開始辦理債權分配後，已有十一家廠商接受清償，但嗣後因有其他不願意參
    與分配之廠商，向法院執行處聲請禁止命令，始無法繼續辦理清償事宜等語。經
    查：（一）本件被告乙○○以瑜威公司名義，向大洪建設金沙購物休閒中心籌備
    處（下稱金沙公司籌備處）承包金沙百貨大樓之裝潢工程後，於八十八年六月六
    日再轉包予案外人章峻、楊傳銘及蕭精忠等三人，被告乙○○並與章峻等三人約
    定如果渠三人未如期完工，致金沙公司籌備處對瑜威公司扣工程款時，章峻等人
    須承擔該責任等情，業據被告乙○○供述明確，復有工程合約及章峻等三人書立
    之切結書影本各一件附卷可稽，又參酌自訴人甲○○於本院審理時亦到庭坦承：
    向伊訂購裝潢建材者並非乙○○等情以觀，應認該金沙百貨裝潢工程因被告乙○
    ○已轉包予章峻等三人，實際負責現場施工者即為章峻等三人，且當初亦非由被
    告乙○○向材料廠商即自訴人甲○○訂貨，是被告乙○○與自訴人甲○○間原本
    應並無買賣等債權債務關係存在，自難認於訂貨及交貨之初被告有何為自己不法
    所有之意圖及施用詐術之可言。（二）雖自訴人甲○○一再指稱：其後係因被告
    乙○○出面保證願意承擔章峻等人之債務，並開立支票擔保，渠才未取回裝潢建
    材等語，惟查被告乙○○有簽發面額二十一萬二千九百九十七元、發票日為八十
    八年八月二十一日、付款人為上海商業儲蓄銀行桃園分行之支票一張交付予自訴
    人甲○○，此有該支票影本一張在卷足憑，且被告乙○○於上開支票退票後，另
    提出金沙公司籌備處支付之工程尾款供其債權人分配之時，亦有將自訴人甲○○
    列為債權人，並通知自訴人參與分配等情，有被告提出之通知債權人參與分配之
    函文及債權分配表影本各一件附卷可考，足徵被告乙○○主觀上確實有承擔上開
    章峻等人對自訴人之貨款債務及清償上開票據債務之意思，且客觀上被告既已簽
    發支票交付予自訴人，被告即有票據債務之負擔存在，是自訴人雖指稱係因被告
    之保證始未將裝潢建材取回，亦難認被告乙○○因此有取得任何不法之利益。再
    者，上開支票係楊傳銘、蕭精忠二人向被告乙○○所借用以支付自訴人甲○○等
    情，此觀卷附之楊傳銘、蕭精忠二人書立之借據影本內容可明，而該支票存款帳
    戶係自八十八年七月十五日起始開始因存款不足而退票，有上海商業儲蓄銀行桃
    園分行八十九年五月三十一日上桃字第八九十○六號函一件附卷足參，顯見被告
    簽發該支票交付予自訴人時，該支票帳戶尚未發生存款不足等情事，則被告乙○
    ○辯稱：因楊傳銘等人借用支票後並未將所借用金額支付予伊，致伊無錢足以代
    墊，支票始遭退票等語，即非不可採，應認被告乙○○於簽發支票交付予自訴人
    甲○○之時亦無詐欺之意圖。此外，復查無其他積極確切之證據足資證明被告有
    何自訴人所指之詐欺犯行，因不能證明被告犯罪，應為其無罪判決之諭知。
四、自訴人經合法傳喚，無正當理由不到庭，爰依法不待其陳述逕為判決。
五、至移送併辦部分（八十九年度偵字第五九六五、六三九五號），因與本案並無實
    質上或裁判上一罪之關係，應由檢察官另行偵辦處理。
據上論斷，應依刑事訴訟法第三百三十一條第一項後段、第三百四十三條、第三百零
一條第一項，判決如主文
中      華      民      國      八十九      年    九    月    二十二    日
                                        法  官  崔  玲  琪
右正本證明與原本無異。
如不服本判決，應於送達後十日內向本院提出上訴狀 （須附繕本） ，上訴於台灣高
法院台中分院。
                                        書記官
中      華      民      國      八十九      年    九    月    二十七    日


司法院資訊處製作；財團法人民間司法改革基金會備份。
